臺灣雲林地方法院民事裁定　　　　　　 100年度監宣字第22號
聲　請　人　溫婕汝
相　對　人　界興
上列聲請人聲請輔助宣告事件，本院裁定如下：
    主      文
宣告界興（男、民國○○年○○月○○日生、國民身分證統一編號：
Ｚ000000000號）為受輔助宣告之人。
選定溫婕汝（女、民國○○年○○月○○日生、國民身分證統一號碼：
Ｚ000000000號）為受輔助宣告之人之輔助人。
聲請費用新臺幣壹仟元由受輔助宣告之人負擔。
    理    由
一、聲請意旨略以：聲請人溫婕汝為相對人之女，相對人因於民
    國82年間發生車禍，致其腦部受有傷害，雖屢經延醫診治仍
    不見好轉，已無法處理自己之事務，爰依民事訴訟法第597
    條之規定，聲請對其為輔助之宣告等語。
二、按對於因精神障礙或其他心智缺陷，致其為意思表示或受意
    思表示，或辨識其意思表示效果之能力，顯有不足者，法院
    得因本人、配偶、四親等內之親屬、最近一年有同居事實之
    其他親屬、檢察官、主管機關或社會福利機構之聲請，為輔
    助之宣告。受輔助宣告之人，應置輔助人，民法第15條之1
    第1 項、第1113條之1 第1 項亦定有明文。依民法第1113條
    之1 第2 項準用同法第1111條之1 規定，法院選定輔助人時
    ，應依受輔助宣告之人之最佳利益，優先考量受輔助宣告之
    人之意見，審酌一切情狀，並注意下列事項：(一)受輔助宣告
    之人之身心狀態與生活及財產狀況。(二)受輔助宣告之人與其
    配偶、子女或其他共同生活之人間之情感狀況。(三)輔助人之
    職業、經歷、意見及其與受輔助宣告之人之利害關係。(四)法
    人為輔助人時，其事業之種類與內容，法人及其代表人與受
    輔助宣告之人之利害關係。
三、查聲請人上開主張，業據其提出戶籍謄本、身心障礙手冊影
    本等件為證，且相對人經本院法官在鑑定人即財團法人天主
    教若瑟醫院醫師詹智堯前呼喚其姓名無反應，對詢問之簡單
    問題均搖頭未答，並經鑑定人詹智堯醫師鑑定稱：個案係據
    家屬描述因10多年前車禍造成腦傷，事後就無法說話，個人
    衛生差，拒絕洗澡，今日精神鑑定可見病人蓄長鬍，外觀不
    潔，對問話無法言語回答，但可以部分聽懂醫師問話的意思
    ，可以搖頭、點頭表達意思，能聽從簡單指令（如舉右手、
    左手）及用手指頭比1 、2 、3 數字，綜合上述，判斷個案
    精神狀態因腦傷後遺症，已經達因精神障礙或其他心智缺陷
    ，致其為意思表示及受意思表示或辨識其意思表示效果之程
    度、能力顯有不足，但未達不能之程度等語，有鑑定筆錄在
    卷可稽。本院審酌上情，認相對人對他人之詢問仍有所認知
    ，亦能配合為簡單之動作，但受限於腦部受創之傷害，而無
    法以言語回答明確表示其意思，依其情狀，雖未達完全喪失
    意思表示之能力，但其辨識能力顯較一般人為不足，故聲請
    人聲請對相對人為輔助之宣告為有理由，應予准許。
四、次查，聲請人溫婕汝為受輔助宣告人之女，另有子女溫順發
    、雅筑，且經渠等同意由聲請人擔任受輔助宣告人之輔助
    人之情，有戶籍謄本、親屬系統表、同意書等件附卷可參。
    本院審酌上情，並考量受輔助宣告人原係由其姐照顧，然其
    姐因故已至療養院居住，致使受輔助宣告人無人照顧，目前
    一個人居住，聲請人為受輔助宣告人之女，且有意願照顧及
    擔任受輔助宣告人之輔助人等情狀，認聲請人溫婕汝應有輔
    助受輔助宣告人之能力，並適於任之，是由聲請人溫婕汝任
    輔助人，符合受輔助宣告人界興之最佳利益，爰依前揭規
    定，選定聲請人溫婕汝為受輔助宣告之人界興之輔助人。
五、依民事訴訟法第608 條第1 項、第624 條之1 第3 項，裁定
    如主文。
中    華    民    國  100     年    3     月    30    日
                   家事法庭     法  官  黃瑞井
正本係照原本作成。
如不服本裁定關於選定輔助人部分，應於送達後十日內向本院提
出抗告狀，並繳納抗告費新臺幣1,000 元；其餘關於宣告輔助之
部分，不得抗告。
中    華    民    國  100     年    3     月    30    日
                                書記官  鄭國銘